臺灣高等法院民事裁定　九十一年度家再字第八號
　　再審原告　乙○○
　　再審被告　甲○○
右當事人間請求離婚事件，再審原告對於中華民國九十年二月十四日本院八十九年度
家上字第二五四號確定判決，提起再審，本院裁定如左：
     主      文
再審之訴駁回。
再審訴訟費用由再審原告負擔。
     理      由
一、本件再審原告再審意旨略以：
    (一)原審證人廖銑湧證稱，再審原告偶爾給予伊新台幣 (下同) 幾百元到一千元零
      用錢，何以嗣後復證稱再審原告曾到學校向伊借款一千元？證人廖銑湧又證稱
      ，再審原告從小到大約探視伊二、三次，一次是借錢、一次是與再審被告共餐
      、一次是給證人零用錢，上開證詞均與客觀事實不符。另外，再審原告窮到連
      一千元都要向證人借貸，何來自稱有能力給付再審被告贍養費，讓再審被告風
      風光光的離婚？是以證人證詞漏洞百出，純屬臨訟杜撰，然原確定判決卻依證
      人證詞為唯一證據，作為不利再審原告不利認定，自難為再審原告所甘服。從
      而，原確定判決理由採用之證據與事實不符。
    (二)再審原告曾聲請再審被告履行同居義務，本院前審曾就此訊問再審被告，然再
      審被告謊稱「因為他未出庭，所以視同撤回」，實際上係再審被告拒絕到庭調
      解，就此再審原告聲請原法院調查證據，藉以證明係再審被告惡意遺棄再審原
      告，自無權主張離婚，原法院漏未斟酌此重要證據。
    (三)爰依民事訴訟法第四百九十六條第一項第一款、第九款、第十三款提起再審之
      訴。
二、按對於確定判決提起再審之訴，應以有民事訴訟法第四百九十六條第一項所列各
    款情形之一者為限，此等事由，即為同條第五百零一條第一項第四款之再審理由
    ，必須於訴狀中表明之，其必備之程式，始無欠缺，否則其訴即屬不合法；法院
    毋庸裁定命其補正，逕行駁回之。茲所謂表明再審理由，必須敘明確定判決有何
    合於法定再審事由之具體情事而言。倘僅泛言有何條款之再審事由，而無具體情
    形者，仍難謂已合法表明再審理由（最高法院六十一年度台再字第一三七號，同
    院七十年度台再字第三五號判例參照）。該法第四百九十六條第一項第一款所謂
    適用法規顯有錯誤，應以確定判決違背法規或現存判例解釋者為限，且應揭示該
    判解之字號或其內容。如未依此項方法表明，或其所表明者，顯與上開法條規定
    情形不相符合時，即難認為已表明再審理由，其再審之訴自難認為合法。次按對
    於第二審確定終局裁判，如就足影響於判決之重要證物漏未斟酌者，得依民事訴
    訟法第四百九十七條規定，提起再審之訴。經查，本件再審原告對原確定判決提
　　起再審之訴，無非就證人廖銑湧之證言是否可採，及再審原告曾聲請履行同居之
　　訴而未有調查等節，然並未具體指明原確定判決有何適用法規顯有錯誤之處，難
　　認原確定判決如何合於「適用法規顯有錯誤」之再審事由。另關於原審取捨證據
　　、認定事實之職權行使，指摘其為不當，應具體說明足以影響本件判決結果之重
　　要事項，本件再審原告亦未指明，亦難認原確定判決如何合於「為判決基礎之證
　　物係偽造或變造者」、「當事人發現未經斟酌之證物或得使用該證物者」規定，
　　揆諸首揭說明，應認本件再審之訴為不合法。
三、據上論結，本件再審之訴不合法，爰依民事訴訟法第五百零一條第一項、第九十
    五條、第七十八條，裁定如主文。
中　　　華　　　民　　　國　　九十一　　年　　十一　　月　　　二十九　　日
　　　　　　　　　　　　　　 　 民事第二庭
　　　　　　　　　　　　　　　　 　 審判長法　官　尤　豐　彥
                                          法  官  黃  嘉  烈
                                          法　官　魏  麗  娟
右正本係照原本作成。
如不服本裁定，應於收受送達後十日內向本院提出抗告狀，並應繳納抗告費新台幣四
十五元正。
中　　　華　　　民　　　國　　九十一　　年　　十二  　月　　　四    　　日
　　　　　　　　　　　　　　　　　　　　 書記官　曾　瓊　安
